【裁判字號】    97,訴,481
【裁判日期】    970530
【裁判案由】    損害賠償
【裁判全文】
臺灣士林地方法院民事判決              97年度訴字第481 號
原      告  乙○○
法定代理人  丙○○
            甲○○
被      告  丁○○
訴訟代理人  李基益律師
上列當事人間刑事附帶民事訴訟請求損害賠償事件，經本院刑事
庭裁定移送審理（97年度附民字第23號），本院於民國97年5 月
16日言詞辯論終結，判決如下：
    主  文
被告應給付原告新臺幣壹佰貳拾萬柒仟壹佰貳拾貳元，及自民
國九十七年二月二日起至清償日止，按年息百分之五計算之利息
。
原告其餘之訴駁回。
訴訟費用由被告負擔五分之三，餘由原告負擔。
本判決於原告以新臺幣肆拾壹萬元為被告供擔保後，得假執行。
但被告如以新臺幣壹佰貳拾萬柒仟壹佰貳拾貳元為原告供擔保
，或將上開金額提存後，得免為假執行。
原告其餘假執行之聲請駁回。
    事實及理由
一、原告起訴主張：被告於民國96年11月7日下午3時30分許，在
    臺北市南港區○○○路○段70巷21弄15號5樓男友住處，於原
    告即被告男友母親黃水錦受托育之女童房內熟睡之際，持鐵
    鎚進入原告房內，將房門反鎖後，以鐵鎚敲擊原告之頭部、
    臉部及身體數下，幸黃水錦聽見原告之哭聲，迅速取備用鑰
    匙打開房門，並搶下被告手持之鐵鎚，原告始倖免於死。惟
    原告經送醫急救，仍受有頭部創傷併頭皮撕裂傷（約2 公分
    ）、臉部額頭撕裂傷2 處（各4 公分、2 公分）、右上臂瘀
    傷、右腹股溝瘀傷、臉部及牙齦多處挫傷性瘀血之傷害。因
    而致原告受有支出醫療費用新臺幣（下同）3 萬7,122 元之
    損害。原告遭被告為上開侵權行為後，極度缺乏安全感，臉
    部留有疤痕，眉毛亦有無法長出之虞，身體、心靈及人格受
    有極大創傷。為此依侵權行為法律關係，訴請被告賠償原告
    因此增加之醫療費用支出3 萬7,122 元、非財產損害之精神
    慰撫金199 萬7,990 元。並聲明：(一)被告應給付原告新臺幣
    203 萬5,1 12元，及自起訴狀繕本送達翌日起至清償日止，
    按年息5%計算之利息。(二)願供擔保，請准宣告假執行。
二、被告則以：被告因精神狀況不穩定，長年無法工作，已失業
     3年有餘，名下亦無財產，尚且無法自給自足。被告願意賠
    償醫藥費部分，能力所及之賠償金額僅約為5 萬元，原告請
    求之慰撫金過高，非被告所能負擔等語，資為抗辯。並聲明
    ：(一)原告之訴及假執行之聲請均駁回。(二)如受不利之判決，
    願供擔保請准宣告免為假執行。
三、兩造不爭執之事實（見本院97年5月16日言詞辯論筆錄）
  (一)主張被告於上開時、地，持鐵鎚敲擊原告之頭部、臉部及身
    體數下，致原告受有頭部創傷併頭皮撕裂傷（約2 公分）、
    臉部額頭撕裂傷2 處（各4 公分、2 公分）、右上臂瘀傷、
    右腹股溝瘀傷、臉部及牙齦多處挫傷性瘀血之傷害。
  (二)原告受被告前揭攻擊後，因而支出醫療費用3萬7,122元，係
    合理必要之支出增加。
四、本件經本院依民事訴訟法第271 條之1 準用同法第270 條之
    1第1項第3款規定，整理並協議簡化爭點如下（見本院97年5
    月16日言詞辯論筆錄）：
    原告請求之慰撫金（199 萬7,990元）是否合理？
五、按因故意、過失不法侵害他人之權利者，負損害賠償責任，
    民法第184 條第1 項前段定有明文。又不法侵害他人之身體
    或健康者，對於被害人因此喪失或減少勞動能力或增加生活
    上之需要時，應負損害賠償責任；不法侵害他人之身體者，
    被害人雖非財產上之損害，亦得請求賠償相當之金額，民法
    第193 條第1 項、第195 條第1 項前段亦分別定有明文。被
    告不法侵害原告身體既為被告所不爭執，自應依前開規定負
    損害賠償責任。茲就原告請求之項目、金額應否准許分述如
    下：
  (一)醫療費用3 萬7,122元部分：
    原告主張因被告上開侵權行為，因此支出醫療費用合計3 萬
    7,122 元，均為合理必要，為被告所不爭執，自應認為真實
    。又是項支出，核係原告因被告不法侵害身體所增加之生活
    上需要，依前揭民法第193 條第1 項規定，原告請求被告為
    此部分之賠償，自屬有據。
  (二)慰撫金199 萬7,990元部分：
  1.被告持鐵鎚敲擊原告頭部、臉部及身體，致原告受有頭部創
    傷併頭皮撕裂傷、臉部額頭撕裂傷2 處、右上臂瘀傷、右腹
    股溝瘀傷、臉部及牙齦多處挫傷性瘀血之傷害，幸旁人搶下
    被告手持之鐵鎚，始倖免於死，觀諸刑事案卷現場照片，血
    跡斑斑，其過程所生驚懼，縱成年之人，恐亦無法承受，況
    其時原告為一未滿4 歲之稚齡女童？原告書狀中所述極度缺
    乏安全感、擔心快樂被剝奪、恐懼再有「壞人」出現之情，
    信非虛言；而治療過程及癒後傷口之疤痕、眉毛無法再生致
    外貌上之損害，亦足增原告成長心理上之傷害，堪信原告於
    精神上確實受有相當之痛苦。
  2.考量以上原告身體、心理受傷害情狀，另斟酌原告仍為稚齡
    孩童，原告之法定代理人自承分別為公務員及教師；被告稱
    其係護專畢業，曾於婦產科診所服務，近年因患有精神分裂
    症致現無工作，惟依卷附之電腦查詢被告所得資料，被告於
    94年度薪資所得共32萬7,600 元、95年度薪資所得共31萬8
    ,058 元 ，衡諸被告之學經歷，其精神疾病症狀果有改善之
    一日，應有工作能力賺取相當收入，非得單以其一時一地之
    失業、精神狀態衡酌其負擔能力等兩造身份、地位及經濟狀
    況因素，認為原告之慰撫金請求以120 萬元為適當。
  (三)綜上所述，原告所得請求之損害賠償合計為123萬7,122元（
    計算式：37,122+1,200,000=1,237,122）。
六、末按給付無確定期限者，債務人於債權人得請求給付時，經
    其催告而未為給付，自受催告時起，負遲延責任。其經債權
    人起訴而送達訴狀，或依督促程序送達支付命令，或為其他
    相類之行為者，與催告有同一之效力；遲延之債務，以支付
    金錢為標的者，債權人得請求依法定利率計算之遲延利息，
    民法第229 條第2 項、第233 條第1 項前段分別定有明文。
    又應付利息之債務，其利率未經約定，亦無法律可據者，週
    年利率為5%，亦為同法第203 條所明定。從而，原告本於前
    揭原因事實，依侵權行為法律關係，訴請被告給付本件未定
    期限債務123 萬7,122 元，及自起訴狀繕本送達翌日起即97
    年2 月2 日起至清償日止按法定利率年息5%計算之利息，為
    有理由，應予准許，逾此部分之請求則無理由，應予駁回。
七、兩造陳明願供擔保，聲請宣告假執行及免為假執行，經核原
    告勝訴部分，合於法律規定，爰分別酌定相當之擔保金額宣
    告之；原告其餘假執行之聲請，因訴之駁回而失所依據，不
    應准許。
八、本件事證已臻明確，其餘兩造主張、陳述暨所提之證據，經
    審酌均與本院前揭判斷不生影響，爰不一一詳予論述，附此
    敘明。
九、據上論結，原告之訴為一部有理由，一部無理由，依民事訴
    訟法第79條、第390 條第2 項、第392 條第2 項，判決如主
    文。
中    華    民    國    97    年    5     月    30    日
                  民事第二庭  法  官  王本源
以上正本證明與原本無異。
如對本判決上訴，應於判決送達後20日內向本院提出上訴狀。
中    華    民    國    97    年    6     月     2    日
                              書記官  陳淑女


司法院資訊處製作；財團法人民間司法改革基金會備份。
